臺灣高等法院臺中分院刑事裁定
110年度毒抗字第1404號
抗  告  人  
即  被  告  陳江



上列抗告人即被告因違反毒品危害防制條例案件，經檢察官聲請
送觀察勒戒，不服臺灣彰化地方法院中華民國110年11月11日第
一審刑事裁定（110年度毒聲字第636號。聲請案號：臺灣彰化地
方檢察署110年度聲觀字第495號。偵查案號：110年度毒偵字第1
373號），提起抗告，本院裁定如下：
    主  文
抗告駁回。
    理  由
一、本件抗告意旨略以：抗告人即被告陳江於民國110年7月14日
    經桃園地檢署庭訊時詢及是否願接受藥癮治療之裁定處分，
    抗告人願就犯行認錯，並同意藥癮治療以代替刑罰。復查抗
    告人涉案情狀所生危害微小，目的均以自戕身心為主，實無
    令入勒戒處所施以強制關押刑之必要，抗告人僅餘2個多月
    即服刑期滿，及復歸社會重入職場，並承擔家計，撫育一家
    老幼，請更為裁定使抗告人依藥癮治療替代刑罰等語。
二、按犯毒品危害防制條例第10條之罪者，檢察官應聲請法院裁
    定，令被告入勒戒處所觀察、勒戒，其期間不得逾2月。觀
    察、勒戒後，檢察官依據勒戒處所之陳報，認受觀察、勒戒
    人無繼續施用毒品傾向者，應即釋放，並為不起訴之處分；
    認受觀察、勒戒人有繼續施用毒品傾向者，檢察官應聲請法
    院裁定令入戒治處所強制戒治，其期間為6個月以上，至無
    繼續強制戒治之必要為止。但最長不得逾1年。依前項規定
    為觀察、勒戒或強制戒治執行完畢釋放後，3年後再犯第10
    條之罪者，適用前2項之規定，毒品危害防制條例第20條第1
    項、第2項前段、第3項分別定有明文。又毒品危害防制條例
    第20條第1項規定之觀察、勒戒處分，並非對於施用毒品犯
    罪者之懲處，而係針對受處分人將來之危險所為預防、矯正
    措施之保安處分，目的係為斷絕施用毒品者之身癮及心癮，
    並屬強制規定，凡犯毒品危害防制條例第10條之罪者，經檢
    察官聲請，法院僅得依法裁定受處分人令入勒戒處所觀察、
    勒戒，並無自由裁量之餘地。除檢察官審酌個案情形，依同
    條例第24條第1項為附條件之緩起訴處分，可排除適用觀察
    、勒戒之程序外，凡經檢察官聲請，法院僅得依法裁定令入
    勒戒處所觀察、勒戒。
三、經查，抗告人基於施用第二級毒品甲基安非他命之犯意，於
    民國110年1月4日19時許，在花蓮縣花蓮市某汽車旅館內，
    將第二級毒品甲基安非他命放置於玻璃球吸食器內，再以火
    燒烤後吸食蒸發煙霧之方式，施用第二級毒品甲基安非他命
    1 次之犯罪事實，業據抗告人於警詢及偵查中坦承不諱（見
    110年度毒偵字第1558號偵查卷第15頁至第16頁、第123頁至
    第131頁），而抗告人經警採尿送驗結果，確呈安非他命、
    甲基安非他命陽性反應，此有桃園市政府警察局保安警察大
    隊真實姓名與尿液、毒品編號對照表、台灣檢驗科技股份有
    限公司110年1月25日濫用藥物檢驗報告各1紙在卷可佐（見1
    10年度毒偵字第923號偵查卷第47頁、第49頁），足認抗告
    人前揭自白核與事實相符，抗告人施用第二級毒品之犯行，
    堪以認定。又抗告人前因施用毒品案件，經法院裁定送強制
    戒治，於97年11月17日無繼續施用傾向停止執行，有臺灣高
    等法院被告前案紀錄表、在監在押全國紀錄表等附卷可參。
    是抗告人前次強制戒治執行完畢迄至本案施用毒品犯行，顯
    已逾3年，依毒品危害防制條例第20條第3項規定，即應令觀
    察、勒戒（最高法院109年度台上大字第3826號裁定意旨參
    照）。原審因而認檢察官聲請將抗告人送勒戒處所觀察、勒
    戒，為有理由，而裁定將抗告人送勒戒處所施以觀察、勒戒
    ，核其認事用法，俱無不合。
四、抗告意旨雖執前詞指摘原裁定不當。惟查，毒品危害防制條
    例中關於觀察、勒戒之規定，乃係導入一療程觀念，針對受
    處分人將來之危險所為預防、矯治措施之保安處分，目的係
    在戒除受處分人施用毒品身癮及心癮之措施，以達教化與治
    療之目的，其立法意旨在幫助施用毒品者戒毒，非屬懲戒行
    為人之性質，核與刑罰執行之目的不同，且此為法律之強制
    規定，除有毒品危害防制條例第21條第1項規定犯同條例第1
    0條之罪者，於犯罪未發覺前，自動向衛生福利部指定之醫
    療機構請求治療，醫療機構免將請求治療者送法院或檢察機
    關，以及同條例第24條第1 項規定檢察官先依刑事訴訟法第
    253 條之1 第1 項、第253 條之2第1項第4款至第6款或第8
    款規定，為附條件之緩起訴處分時，不適用第20條第1 項之
    程序外，凡違反同條例第10條之規定者，檢察官即應依同條
    例第20條第1 項規定，向法院提出聲請裁定令入勒戒處所觀
    察、勒戒。而被告經檢察官聲請法院裁定將被告送勒戒處所
    觀察、勒戒者，法院僅得就其聲請審查被告是否有施用毒品
    之行為，以及被告是否為「初犯」或為觀察、勒戒、強制治
    療執行完畢後「3年內再犯」而為准駁之裁定，並無自由斟
    酌以其他方式替代或得以其他原因免予執行之權。抗告意旨
    謂無施以強制關押刑之必要等語，顯已混淆觀察、勒戒與刑
    罰執行兩者之目的，已如上述。從而，抗告意旨請求本院以
    藥癮治療為替代方案，免除其入勒戒處所觀察勒戒，而提起
    本件抗告，即難認有理由，應予駁回。
據上論斷，應依刑事訴訟法第412條，裁定如主文。
中　　華　　民　　國　　110 　年　　12　　月　　14　　日
            刑事第一庭  審判長法　官　江  德  千
                              法  官　簡  源  希
                              法  官　高  增  泓
以上正本證明與原本無異。
不得再抗告。 
                              書記官　黃  美  珍
　　　　　　　　　　　　　　　
中　　華　　民　　國　　110 　年　　12　　月　　14　　日